臺灣臺中地方法院交通事件裁定　　　　 94年度交聲字第696號
原處分機關　交通部公路總局臺中區監理所
異　議　人
即受處分人　甲○○
上列受處分人因違反道路交通管理處罰條例案件，對於交通部公
路總局臺中區監理所民國九十四年九月二十二日所為之處分（中
監違字第裁六○─Ｇ00000000、Ｇ00000000號
裁決書）、九十四年九月二十六日所為之處分（中監違字第裁六
○─ＧＣ0000000號、ＧＣ0000000號裁決書）及
九十四年九月二十七日所為之處分（中監違字第裁六○─ＧＣ0
000000號、ＧＣ0000000號裁決書），聲明異議，
本院裁定如下：
    主  文
原處分均撤銷。
甲○○均不罰。
    理  由
一、原處分機關交通部公路總局臺中區監理所係以：異議人即受
    處分人甲○○所有之車號ＭＮ－○四二八號自小客車於附表
    所列之時間、地點，有如附表所列之交通違規事由遭警舉發
    ，乃依附表所列之道路交通管理處罰條例之規定，裁處受處
    分人如附表所列之罰鍰。
二、本件聲明異議意旨略以：受處分人名下所有之車號ＭＮ－○
    四二八號自小客車約定歸前夫所有，應由前夫繳清罰單及過
    戶，爰聲明異議等語。
三、按汽車駕駛人停車時，在設有禁止停車標誌、標線之處所停
    車及汽車駕駛人在道路收費停車處所停車，未依規定繳費者
    ，處新臺幣六百元以上一千二百元以下罰鍰，道路交通管理
    處罰條例第五十六條定有明文，足徵該項處罰條文係針對汽
    車駕駛人之違規行為而定。倘汽車所有人並非交通違規行為
    當時之實際駕駛人，其本身又無可歸責之事由，自不能率將
    違規處罰之法律效果轉嫁予汽車所有人負擔，否則不僅無助
    於交通往來安全之提昇，亦使真正違規之駕駛人得以逍遙法
    外而肆無忌憚，終非道路交通管理處罰條例之立法本旨。經
    查：受處分人於九十一年五月十三日即與前夫廖瑞東簽訂離
    婚協議書，雙方於協議書條件第二條以下載明：「女方名下
    ，現由男方使用之大慶汽車一部，約訂一年內男方在使用中
    所違規罰單及欠稅須負責繳清，並車籍過戶登記男方名下。
    」等語，有離婚協議書一份附卷可稽。顯見該部車牌號碼Ｍ
    Ｎ－○四二八號自小客車於上開離婚協議之前，早已交由受
    處分人之前夫廖瑞東駕駛使用，受處分人應非實際之汽車駕
    駛人。且經本院傳喚證人即受處分人與前夫廖瑞東離婚之見
    證人李安順到庭證稱：「我是開代書事務所，受處分人與前
    夫廖瑞東到我事務所辦理離婚，當時雙方確實有提到離婚協
    議書內記載的事項，離婚協議書都是大家現場簽的」等語（
    見本院九十四年十一月七日庭訊筆錄）。參諸一般夫妻購入
    汽車以供家用時，基於汽車保險金額或其他財務規劃考量，
    常有將汽車所有人登記為妻之名義，而實際由夫掌管使用之
    情形。是以受處分人與前夫廖瑞東於離婚協議書中所為上開
    協商結論，應係為使雙方關於該車之權利義務關係，於離婚
    後回歸實際使用現狀，而非受處分人有意規避日後行政處罰
    之舉。而受處分人既與該車之實際駕駛人廖瑞東於九十一年
    五月十三日簽訂離婚協議書辦理離婚，其後於九十二年間始
    有如附件所示之各次交通違規，衡情受處分人應無從支配離
    婚後前夫廖瑞東在外使用上開自小客車之一切作為，受處分
    人對於前揭違規停車之交通違規事由應屬無從歸責。
四、車號ＭＮ－○四二八號自小客車駕駛人廖瑞東停車時，在設
    有禁止停車標誌、標線之處所停車及汽車駕駛人在道路收費
    停車處所停車，未依規定繳費違規而遭舉發，此部分應由原
    處分機關或其他有權處分之機關依法裁處，附此敘明。
五、據上論斷，應依道路交通管理處罰條例第八十七條第二項，
    道路交通案件處理辦法第二十條，裁定如主文。
中　　華　　民　　國　　94　　年　　12 　月　　19 　　日
                  交通法庭  法　官  高文崇
以上正本證明與原本無異。
如不服本裁定應於送達後五日內向本院提出抗告狀。
                            書記官 林淑慧
中　　華　　民　　國　　94　　年　　12　　月　26　　　日
附表：
┌─┬────┬───┬────┬────┬────┬────┬────┐
│編│發生時間│地  點│違規內容│觸犯法條│舉發單位│裁決書  │裁決處分│
│號│        │      │        │        │        │        │        │
├─┼────┼───┼────┼────┼────┼────┼────┤
│一│92.02.20│臺中市○○道路收│道路交通│臺中市政│中監違字│罰鍰新臺│
│  │日8時30 │成功路│費停車處│處罰條例│府交通局│第60-G30│幣1200元│
│  │分      │      │所停車不│第56條第│停管處  │137909號│        │
│  │        │      │依規定繳│1項第11 │        │        │        │
│  │        │      │費      │款      │        │        │        │
├─┼────┼───┼────┼────┼────┼────┼────┤
│二│92.03.22│臺中市│在設有禁│道路交通│臺中市警│中監違字│罰鍰新臺│
│  │日10時23│公園路│止停車標│管理處罰│察局    │第裁60-G│幣1200元│
│  │分      │      │誌之處所│條例第56│        │C0000000│        │
│  │        │      │停車    │條第1項 │        │號      │        │
│  │        │      │        │第4款   │        │        │        │
├─┼────┼───┼────┼────┼────┼────┼────┤
│三│92.03.29│臺中市│在設有禁│道路交通│臺中市警│中監違字│罰鍰新臺│
│  │日14時16│公園路│止停車標│管理處罰│察局    │第裁60-G│幣1200元│
│  │分      │      │線之處所│條例第56│        │C0000000│        │
│  │        │      │停車    │條第1項 │        │號      │        │
│  │        │      │        │第4款   │        │        │        │
├─┼────┼───┼────┼────┼────┼────┼────┤
│四│92.03.19│臺中市│在設有禁│道路交通│臺中市警│中監違字│罰鍰新臺│
│  │日11時08│公園路│止停車標│管理處罰│察局    │第裁60-G│幣1200元│
│  │   分   │      │線之處所│條例第56│        │C0000000│        │
│  │        │      │停車    │條第1項 │        │號      │        │
│  │        │      │        │第4款   │        │        │        │
├─┼────┼───┼────┼────┼────┼────┼────┤
│五│92.02.28│臺中市○○道路收│道路交通│臺中市警│中監違字│罰鍰新臺│
│  │日8時40 │公園路│費停車處│管理處罰│察局    │第裁60-G│幣1200元│
│  │分      │      │所停車不│條例第56│        │00000000│        │
│  │        │      │依規定繳│條第1項 │        │號      │        │
│  │        │      │費      │第11款第│        │        │        │
├─┼────┼───┼────┼────┼────┼────┼────┤
│六│92.03.15│臺中市│在設有禁│道路交通│臺中市警│中監違字│罰鍰新臺│
│  │日10時16│公園路│止停車標│管理處罰│察局    │第裁60-G│幣1200元│
│  │   分   │      │線之處所│條例第56│        │C0000000│        │
│  │        │      │停車    │條第1項 │        │號      │        │
│  │        │      │        │第4款   │        │        │        │
└─┴────┴───┴────┴────┴────┴────┴────┘
